【裁判字號】    89,交附,269
【裁判日期】    900313
【裁判案由】    過失傷害
【裁判全文】
臺灣高雄地方法院刑事附帶民事訴訟判決            八十九年度交附字第二六九號
      原      告  甲  ○
      訴訟代理人  乙○○○
      被      告  丙○○
右列被告因過失傷害案件（本院八十九年度交易字第八二三號），經原告提起附帶民
事訴訟請求損害賠償，本院判決如左︰
    主  文
被告應給付原告新台幣玖萬伍仟陸佰參拾肆元，及自民國八十九年十月二十七日起至
清償日止週年利率百分之五計算之利息。
原告其餘之訴駁回。
本判決原告勝訴部分，於原告以新台幣參萬伍仟元供擔保後得假執行。
原告其餘假執行之聲請駁回。
    事  實
甲、原告方面：
一、聲明：
（一）被告應給付原告新台幣（下同）五十五萬七千四百九十六元，及自起訴狀繕本
      送達之翌日起，至清償日止按週年利率百分之五計算之利息。
（二）原告願供擔保請求宣告假執行。
二、陳述：
（一）被告於民國八十九年四月二十三日晚上飲酒後，明知已達不能安全駕駛動力交
      通工具之酒醉狀態，仍於同日晚上十一時四十分許駕駛車牌號碼ＵＶ─八二七
      ０號自用小客車沿高雄市○○○路由南往北方向行駛於慢車道上，行經該路與
      鎮○路○○路口時，適有原告騎乘車牌號碼ＷＤＨ─九四九號重型機車自鎮○
      路由西往東方向行駛，被告見狀煞閃不及，撞及原告騎乘之重型機車，原告受
      撞擊後彈至被告駕駛車輛之擋風玻璃，再摔落地面，因而受有低血量性休克、
      頭部外傷併腦震盪、顏面多處撕裂傷及擦傷、左肩旋轉軸損傷、門牙斷裂一顆
      、右肩撕裂傷及擦傷、兩膝多處擦傷及左上臂大量瘀青等傷害。
（二）按因故意或過失不法侵害他人權利者，應負損害賠償責任；不法侵害他人之身
      體或健康者，對於被害人因此喪失或減少勞動能力，或增加生活上之需要時負
      損害賠償責任；不法侵害他人身體、健康、名譽或自由者，被害人雖非財產上
      之損害，亦得請求賠償相當之金額；民法第一百八十四條第一項、第一百九十
      三條第一項、第一百九十五條第一項分別定有明文。被告因過失不法侵害原告
      之權利，原告騎乘之機車全毀，應賠償二萬六千元，另原告支出醫藥費用三萬
      一千四百九十六元，又原告大學畢業，原本一面工作，一面準備高普考試，無
      存款、投資及負債，有違章建築房屋一棟，因本件車禍身體受傷害，性情大變
      ，精神上受有莫大之損害，請求精神慰撫金五十萬元。
（三）對於被告抗辯之陳述：原告並未闖紅燈。
三、證據：提出診斷證明書四紙、道路交通事故證明書一紙、醫療費用明細表收據四
    紙、照片三幀為證，其餘引用刑事卷證資料。
乙、被告方面：
一、聲明：求為判決駁回原告之訴。
二、陳述：被告等候中山四路燈光號誌變換為綠燈才起步，當時車速約五十公里，因
    另一線快車道上有廂型車先起步，擋住被告之視線，原告突然自左側衝過來，被
    告煞車不及，本件車禍兩造均有過失，又被告國中畢業，業廚師，月薪約二萬五
    千元，未有投資、存款及不動產，亦無負債等語。
三、證據：引用刑事卷證資料。
    理  由
一、本件原告起訴主張：被告於八十九年四月二十三日晚上飲酒後，明知已達不能安
    全駕駛動力交通工具之酒醉狀態，仍於同日晚上十一時四十分許駕駛車牌號碼Ｕ
    Ｖ─八二七０號自用小客車沿高雄市○○○路由南往北方向行駛於慢車道上，行
    經該路與鎮○路○○路口時，適有原告騎乘車牌號碼ＷＤＨ─九四九號重型機車
    自鎮中路由西往東方向行駛，被告見狀煞閃不及，撞及原告騎乘之重型機車，原
    告受撞擊後彈至被告駕駛車輛之擋風玻璃，再摔落地面，因而受有低血量性休克
    、頭部外傷併腦震盪、顏面多處撕裂傷及擦傷、左肩旋轉軸損傷、門牙斷裂一顆
    、右肩撕裂傷及擦傷、兩膝多處擦傷及左上臂大量瘀青等傷害。被告因過失不法
    侵害原告之權利，致原告之機車全毀，應賠償二萬六千元，另原告支出醫藥費用
    三萬一千四百九十六元。又原告大學畢業，一面工作，一面準備高普考試，未有
    投資、存款及負債，但有違章建築房屋一棟，因本件車禍身體受傷害，性情大變
    ，精神上受有莫大之損害，請求給付精神慰撫金五十萬元，合計五十五萬七千四
    百九十六元等語。
二、被告則以：被告等候中山四路之燈光號誌變換為綠燈才起步，當時車速約五十公
    里，另一線快車道上有一輛廂型車先起步，擋住被告視線，原告突然自左側衝過
    來，被告煞車不及，本件車禍兩造均有過失。被告國中畢業，業廚師，月薪約二
    萬五千元，沒有投資、存款及不動產，亦無負債等語，資為抗辯。
三、按附帶民事訴訟之判決，應以刑事訴訟判決所認定之事實為據，刑事訴訟法第五
    百條前段定有明文。經查：
（一）按汽車行駛時，駕駛人應注意車前狀況，並隨時採取必要之安全措施，道路交
      通安全規則第九十四條第三項規定甚明。此為一般汽車駕駛人所應注意並確實
      遵守之事項。被告考領有普通小型車駕駛執照，對於上開規定應當知之甚詳，
      駕車時應注意上述規定並確實遵守之。再依當時客觀情狀天候晴、夜間有照明
      、柏油路面乾燥無缺陷、無障礙物、視距良好等情，此有高雄市○○○○○道
      路交通事故調查報告表及現場照片四幀附卷為證，依被告之智識、能力並無不
      能注意之情事，被告自應注意車前狀況，並隨時採取必要之安全措施。
（二）本件交通事故發生地點在有號誌之中山四路與鎮○路○○路口，該交岔路口速
      限為六十公里，而中山四路雙向各有四線快車道及一線慢車道，寬度共計約四
      十八．四公尺，肇事後地面上留下被告汽車剎車痕起點係自交岔路口東南側亦
      即中山四路由北向南慢車道上，朝西北方向之快車道上傾斜，長度約為十．九
      公尺，而原告之機車刮地痕起點則自被告之汽車剎車痕終點處向西北方向傾斜
      ，長度約為二十三．五公尺，原告則摔落在被告汽車之剎車痕與告訴人機車之
      刮地痕交接處東方，原告之機車停放在交岔路口北側第二道快車道上，被告之
      汽車則移動至交岔路口東北側慢車道等情，有高雄市○○○○○道路交通事故
      調查報告表及現場照片四幀附於刑事卷可證。再參以被告於警訊時自承：我沿
      中山四路由南往行駛最外側慢車道等語，及在本院審理中陳稱：我行駛在快車
      道上，另一線快車道上有一輛廂型車先起步，擋住我的視線，原告突然自左側
      衝出來，我煞車不及等語，而原告於警訊時陳明：當時我行駛快至五甲橋時黃
      燈變紅燈等語。又本件並無證據證明何人闖越紅燈，本院依上開關係位置型態
      ，再佐以二車之行進方向、路線、路況加以研析，足見被告見中山四路燈光號
      誌變換為綠燈時，欲自中山四路外側慢車道駛至內側快車道，未注意車前狀況
      ，迅即加速起步，適有原告騎乘重型機車自鎮中路由西往東方向行駛，於鎮○
      路燈光號誌已由黃燈變換為紅燈時仍未完全穿越交岔路口，被告見狀煞閃不及
      ，撞及原告騎乘之機車，原告受撞擊後機車倒地，原告則彈至被告駕駛車輛之
      擋風玻璃，再摔落地面之情，至堪認定。
（三）原告因本件車禍受有低血量性休克、頭部外傷併腦震盪、顏面多處撕裂傷及擦
      傷、左肩旋轉軸損傷、門牙斷裂一顆、右肩撕裂傷及擦傷、兩膝多處擦傷及左
      上臂大量瘀青等傷害，此有診斷證明書一紙附於刑事卷為證，原告之傷害與被
      告之過失行為間，具有相當因果關係。本件罪證明確，被告犯行，已堪認定。
      本院八十九年度交易字第八二三號刑事判決已為上開事實之認定，此有本院上
      開刑事判決書一份在卷可憑。
（四）又被告於飲酒後已不能安全駕駛，仍貿然駕駛汽車肇事致原告受傷，經警據報
      趕至現場，並檢測被告之酒精濃度，測得呼氣酒精濃度高達每公升○．九一毫
      克等情，業據被告於警訊中及偵、審中坦承不諱，並有酒精濃度測試紀錄表、
      高雄市政府舉發違反道路交通管理事件通知單各一份附於刑事卷可參。而依醫
      學實驗證明所得經驗法則，對於吐氣酒精濃度達每公升０．八五毫克以上時，
      將使駕駛人產噁心、步履蹣跚之行為表現，肇事比率比一般未飲酒時高出五十
      倍（參見蔡志中著，對飲酒不能安全駕駛之執法研究，司法院第四十六期業務
      研究會講義）。本件依被告測得之吐氣酒精濃度為每公升０．九一ＭＧ／Ｌ，
      依上開研究報告之結論，足見被告因已達不能安全駕駛動力交通工具之酒醉狀
      態無疑。
（五）至被告抗辯原告亦有過失一節，經查：本件交通事故並無證據可資證明何人闖
      越紅燈，而係被告於中山四路燈光號誌綠燈亮起，欲自中山四路外側慢車道駛
      至內側快車道，於中山四路燈光號誌為綠燈時，未注意車前狀況，迅即加速起
      步，適有原告騎乘重型機車自鎮中路由西往東方向行駛，於鎮中路燈光號誌已
      由黃燈變換為紅燈時仍未完全穿越交岔路口，此時被告駕駛之車輛已駛至中山
      四路快車道上，見狀煞閃不及，撞及原告騎乘之機車等情，已如前述，則原告
      既無闖越紅燈之情事，而係肇事地點交岔路口之中山路面寬度長達四十八．四
      公尺，致原告未能及時於鎮中路之燈光號誌變換為紅燈之前完全穿越交岔路口
      ，雖被告亦無闖紅燈之情事，惟其於中山路之燈光號誌變換為綠燈時，疏未注
      意原告仍在穿越交岔路口，路權仍應歸屬原告，未禮讓原告先行通過，本件車
      禍應由被告負全部過失責任，原告就本件交通事故之發生，並無過失，應可認
      定。
四、按因故意或過失不法侵害他人權利者，負損害賠償責任；不法侵害他人之身體或
    健康者，對於被害人因此喪失或減少勞動能力，或增加生活上之需要時負損害賠
    償責任；不法侵害他人身體、健康、名譽或自由者，被害人雖非財產上之損害，
    亦得請求賠償相當之金額，民法第一百八十四條第一項前段、第一百九十三條第
    一項、第一百九十五條第一項分別定有明文。本件被告因過失不法侵害原告之身
    體，自應負賠償之責，原告訴請賠償自屬有據。茲將原告所得請求賠償之金額，
    分論如后：
（一）機車費用部分：按因犯罪而受損害之人，始得於刑事訴訟程序附帶提起民事訴
      訟，否則即不得提起，刑事訴訟法第四百八十七條第一項定有明文。本件被告
      因過失傷害案件，原告請求給付賠償機車毀損費用二萬六萬元，然被告係過失
      傷害原告身體，刑法對於毀損罪（機車毀損部分）並無處罰過失犯之規定，則
      原告之機車受有毀損非因被告之過失傷害犯行所致，即原告之機車毀損非因被
      告犯過失傷害罪所致，則原告請求賠償機車毀損之費用，即不合法，不應准許
      。
（二）醫療費用部分：
    (1)原告所舉支出醫療費用三萬一千四百九十六元，固據其提出診斷證明書四紙、
      道路交通事故證明書一紙、醫療費用明細表收據四紙、照片三幀為證，惟其中
      義英國術館整復費用三千百元，原告未能提出醫師處方，以證明確屬醫療之必
      要，另邱綜合醫院診斷書費一百五十元，僅為出具診斷證明之用，均非屬治療
      必需費用，應予剔除，其餘二萬八千三百四十六元則為醫療上所必要之費用。
    (2)按保險對象因汽車交通事故，經本保險提供醫療給付者，本保險之保險人得向
      強制汽車責任保險之保險人代位請求該項給付，為全民健康保險法第八十二條
      所規定。且全民健康保險法為保險法之特別法，是依特別法優於普通法之原則
      ，全民健康保險法第八十二條應優先於保險法第一百三十五條及第一百零三條
      之規定而為適用。從而，全民健康保險之被保險人因汽車交通事故，經全民健
      康保險提供醫療給付者，全民健康保險之保險人自得向強制汽車責任保險之保
      險人代位請求該項給付。而依強制汽車責任保險法第三十條規定，於該範圍內
      ，加害人或強制汽車責任保險之被保險人之損害賠償責任即因而解免，全民健
      康保險被保險人對於加害人之損害賠償請求權亦因而喪失（最高法院八十八年
      度台上字第三五三號判決意旨參照）。是此，依原告所提出前開醫療上之必要
      費用二萬八千三百四十六元其中由健保給付部分為一萬二千七百十二元，該部
      分之醫療費用，應予剔除，其餘部分一萬五千六百三十四元，應由被告給付。
（三）精神慰藉金部分：原告因被告之過失傷害行為受有低血量性休克、頭部外傷併
      腦震盪、顏面多處撕裂傷及擦傷、左肩旋轉軸損傷、門牙斷裂一顆、右肩撕裂
  傷及擦傷、兩膝多處擦傷及左上臂大量瘀青等傷害，傷情不輕，精神上亦受有
      痛苦。本院斟酌原告大學畢業，原本一面工作，一面準備高普考試，未有投資
      、存款及負債，但有違章建築房屋一棟，被告國中畢業，業廚師，月薪約二萬
      五千元，未有投資、存款及不動產，亦無負債等各情，依兩造之身分、地位、
      財力及被告受傷之情形等情狀，認為原告請求五十萬元，尚屬過高，應予酌減
      為八萬元為適當。
（四）以上合計原告得請求之金額為九萬五千六百三十四元，及法定遲延利息，逾此
      部分之請求，即非有據，應予駁回。
五、綜上所述：被告應賠償原告九萬五千六百三十四元，及自起訴狀繕本送達之翌日
    即八十九年十月二十七日起至清償日止，按週年利率百分之五計算之利息，原告
    在此範圍內之請求，為有理由，應予准許，原告逾此範圍之請求，為無理由，應
    予駁回。
六、假執行部分：原告陳明願供擔保宣告假執行，就其勝訴部分，核無不合，爰酌定
    相當擔保金額准許之，至被告敗訴部分，其假執行之聲請失所依附，併宣告駁回
    之。
七、論結，原告之訴為一部有理由，一部無理由，應依刑事訴訟法第五百零二條第一
    項、第二項、民事訴訟法第三百九十條第一項，判決如主文。
中      華      民      國      九十    年      三      月    十三      日
                              臺灣高雄地方法院刑事交通法庭
                                  法  官  張  桂  美
右為正本，係照原本作成，證明與原本無異。
如不服本判決，非對於刑事判決有上訴時，不得上訴，並應於送達後十日內，向本院
提出上訴狀。
                                  書記官  吳  金  霞
中      華      民      國      九十    年      三      月    十四      日


司法院資訊處製作；財團法人民間司法改革基金會備份。
